臺灣臺中地方法院刑事判決　　　　　　 94年度易緝字第262號
公　訴　人　臺灣臺中地方法院檢察署檢察官
被　　　告　乙○○
上列被告因詐欺案件，經檢察官聲請簡易判決處刑（九十二年度
偵字第二一七五八、二二五五七號），本院臺中簡易庭認為不宜
以簡易判決處刑（九十三年度中簡字第八九六號），移由本院刑
事庭改依通常程序審理，暨移送併辦（九十四年度偵緝字第九五
二號），嗣被告於準備程序中就被訴事實為有罪之陳述，經告以
簡式審判之旨，並聽取意見後，本院合議庭裁定由受命法官獨任
進行簡式審判程序，判決如下：
    主    文
乙○○連續幫助共同連續意圖為自己不法之所有，以詐術使人將
本人之物交付，處有期徒刑陸月，如易科罰金，以佰元折算壹
日。
    犯罪事實
一、乙○○因缺錢花用，於民國九十二年七、八月間，因閱報得
    悉郵局存簿買賣廣告，得預見蒐集帳戶存摺、提款卡、印鑑
    章、金融密碼之真實姓名年籍均不詳自稱「林先生」之成年
    男子，收受帳戶將供作為非法轉帳使用，或欲詐騙他人使之
    將款項匯入該帳戶，嗣再提領一空，致使被害人及偵查機關
    無從追查，而其發生並不違背其本意，竟基於幫助自稱「林
    先生」之男子遂行詐欺取財之概括不確定故意：
（一）先於九十二月七月間某日，因其友人袁偉海（另案經本院
　　　以九十三年度易字第一○三二號判處有期徒刑三月確定）
      欲將所開立局號為○○二一二九之一號、帳號為○二五三
　　　一六之○號之郵局存款帳戶之存摺、提款卡及其金融密碼
      出賣以換取現金使用，即由袁偉海將上開存摺、提款卡及
　　　金融密碼交予乙○○，由乙○○以新臺幣（下同）四千元
　　　之代價，提供予自稱「林先生」之男子使用，而自稱「林
　    先生」之男子旋與其他真實姓名年籍均不詳自稱「王文進
      」之成年男子等人共同基於意圖為自己不法所有之詐欺概
　　　括犯意聯絡，於同年八月二十五日十九時三十分許，以○
      四—00000000號、0000000000000
      號等電話號碼撥打給丙○○○，向丙○○○詐稱：其係「
      國稅局王文進先生」，因丙○○○有一筆五千元之ＳＡＲ
　　　Ｓ基金尚未領取，需丙○○○即刻以提款卡至自動提款機
　　　依其指示操作即可轉帳領取云云，致使丙○○○陷於錯誤
　　　，而依其指示至設於臺中縣豐原市○○路四二三號第一商
　　　業銀行之自動提款機操作，又因丙○○○不諳自動提款機
　　　轉帳功能，未及注意該自稱「國稅局王文進先生」所指示
　　　之操作步驟實為轉帳匯出之電腦指令，遂於同日二十時四
　　　十七分、二十時四十九分、二十時五十分，分別將其位於
　　　第一商業銀行帳號00000000000號帳戶內之存
　　　款各九萬九千九百八十八元（三筆匯款共計二十九萬九千
　　　九百六十四元），轉帳匯入上開袁偉海之存款帳戶內，該
　　　等款項旋被提領一空。其後丙○○○發覺有異後始知受騙
　　　而報警處理，經警查知上開郵局存款帳戶為袁偉海本人所
　　  申請，始查獲上情。
（二）再於九十二月八月二十一日，乙○○向臺中市南屯郵局申
　　　請開立帳號第00000000號中華郵政劃撥儲金帳戶
  　　後，旋於同日上午十一時許，在上開郵局門口，將上開郵
　    政劃撥儲金帳戶之存摺（起訴書漏載）、印鑑章、提款卡
      以四千元之代價，提供予自稱「林先生」之男子使用，而
      自稱「林先生」之男子接續上開與其他真實姓名年籍均不
      詳綽號「楊家和」、「林志義」之成年男子共同基於意圖
　　　為自己不法所有之詐欺概括犯意聯絡，於同年月二十日利
　　　用自由時報、中華日報偽以「臺新銀行」名義，刊登代辦
　　　信用貸款分類廣告，經丁○○於同日依自由時報分類廣告
  　　內容，以電話聯繫自稱「楊家和」之男子，自稱「楊家和
　　　」之男子向丁○○偽稱可代辦信用貸款，惟需先匯款支付
　　　合約及律師費用，致丁○○因而陷於錯誤，先後依對方之
  　　指示，於九十二年八月二十九日分別於十二時三十五分十
　    二秒匯入七千七百八十六元，於十三時五十一分零七秒匯
      入二萬八千九百元，於十四時十一分零五秒匯入二萬八千
　　　九百元，於十六時四十分三十七秒匯入九千元（起訴書誤
　　　載為先後匯款五千八百元至六萬元不等之金額）至前開乙○○郵政劃撥儲金帳戶內；復經甲○○於同年月二十八日
　    依中華日報分類廣告內容，以電話聯繫自稱「林志義」之
      男子，自稱「林志義」之男子向甲○○偽稱可代辦信用貸
　　　款，惟需先匯款支付律師費用，致甲○○因而陷於錯誤，
　　　先後依對方之指示，於同年八月二十九日十六時三十四分
  　　四十二秒匯入二千元、於同年九月一日十五時十七分二十
　    四秒匯入五千元至上開乙○○郵政劃撥儲金帳戶內。嗣丁○○、甲○○發覺有異後始知受騙而報警處理，因而循線
      查知上情。
二、案經丁○○、甲○○分別訴由臺中市警察局第四分局、第一
    分局報請臺灣臺中地方法院檢察署檢察官偵查後，聲請簡易
    判決處刑，暨臺灣臺中地方法院檢察署檢察官主動偵辦後移
    送本院併辦。
    理    由
一、上揭事實業據被告乙○○於本院審理時坦承不諱，核與被害
    人丙○○○於警詢及偵查時，及告訴人丁○○、甲○○於警
    詢時指陳之情節相符，並有袁偉海所有上開郵局帳戶之存戶
    交易明細資料一份、第一銀行自動付款機交易明細表三紙、
    中華郵政股份有限公司臺中郵局函附郵政儲金匯業局郵政劃
    撥儲金立帳申請書一份、郵政劃撥儲金存款通知單六紙、郵
    政劃撥儲金存款收據二紙及郵政劃撥儲金帳戶對帳單一紙在
    卷可稽。按刑法上之故意，可分為直接故意與不確定故意（
    間接故意），所謂「不確定故意」，係指行為人對於構成犯
    罪之事實，預見其發生而其發生並不違背其本意者，刑法第
    十三條第二項定有明文。今日一般人至郵局或銀行開設帳戶
    並非難事，如非供犯罪之非法使用，衡情自無置自己名義帳
    戶不用，而出價取得他人帳戶使用之必要。又衡諸金融存款
    帳戶事關存戶個人財產權益之保障，其與存戶印鑑章結合，
    專有性自屬更高，除非本人或與本人親密關係者，難認有何
    理由可自由流通使用該存摺、印鑑章，而一般人均有妥為保
    管防阻他人任意使用之認識，縱因特殊情況偶有交他人使用
    之需，亦必然深入瞭解用途再行提供以使用，方符常情。是
    無正當理由，將帳戶提供他人使用，客觀上足可預見其目的
    ，係欲以該金融帳戶供作犯罪出入之帳戶或其他不法目的，
    否則應無隱匿自己名義帳戶而購買他人金融帳戶使用之必要
    。且邇來利用報紙刊登廣告詐欺取財之犯罪類型層出不窮，
    該等犯罪多數均係利用人頭帳戶作為出入帳戶，並經媒體廣
    為披載，此應為一般人本於一般認知能力所易於意會者。被
    告係智力成熟之成年人，對此顯然知之甚詳。再者，向被告
    購買帳戶之不詳犯罪集團，確有利用被告及袁偉海之上開帳
    戶作為犯詐欺取財罪之出入帳戶，足見被告確有容任該不詳
    犯罪集團利用其出售之帳戶犯詐欺取財罪之不確定故意。綜
    上所述，被告自白與事實相符，事證明確，其幫助詐欺取財
    之行為，洵堪認定。
二、按連續幫助與幫助連續為不同之犯罪態樣，如基於概括犯意
    ，多次幫助他人犯罪，為連續幫助，該幫助者有多次犯罪行
    為；如以一幫助行為，幫助他人連續犯罪，則為幫助連續，
    就幫助犯而言，僅有一次犯罪行為。查被告基於幫助他人犯
    罪之意思，先後提供其郵政劃撥帳號之存摺、印鑑章、提款
    卡及袁偉海之存摺、提款卡、金融密碼供自稱「林先生」、
    「王文進」、「楊家和」、「林志義」之成年男子及不詳詐
    欺集團使用，而該詐欺集團之多名成員，有犯意聯絡及行為
    分擔，為共同正犯，再多次施用上開詐術，致被害人丙○○○陷於錯誤轉帳及告訴人丁○○、甲○○等人陷於錯誤而劃
    撥前開款項，核該自稱「林先生」、「王文進」、「楊家和
    」、「林志義」之成年男子及不詳詐欺集團，係共同連續犯
    刑法第三百三十九條第一項之詐欺取財罪。被告雖並未參與
    詐欺取財之犯行，然其顯係就他人之犯罪加以助力，參與刑
    法第三百三十九條第一項構成要件以外之行為，核其行為，
    係犯刑法第三十條第一項、第三百三十九條第一項之詐欺取
    財罪之幫助犯，並依刑法第三十條第二項幫助犯之規定，依
    正犯之刑減輕之。併辦意旨書雖載被告就提供袁偉海帳戶部
    分，係犯刑法第三百三十九條第一項之詐欺取財罪，惟審之
    被害人廖陳玉英於警詢所述：係一位綽號「王文進」之成年
    男子打電話為詐騙行為等語，除此之外，並無證據證明被告
    有何參與詐欺取財之構成要件行為，或有與本件詐欺取財之
    詐騙集團成員有何詐欺之犯意聯絡，是被告應僅參與提供袁
    偉海郵局帳戶予他人供詐欺取財使用，且此部分業經公訴檢
　　察官當庭變更併辦法條為刑法第三十條第一項前段、第三百
　  三十九條第一項之詐欺取財罪之幫助犯，併此敘明。被告先
    後二次販賣帳戶，幫助詐欺取財之犯行，時間緊接，觸犯構
    成要件相同之罪名，顯係基於概括之犯意連續所為，為連續
    犯，依刑法第五十六條規定以一罪論併加重其刑。公訴意旨
    就被告出賣袁偉海帳戶之犯行，雖未起訴，惟業經檢察官聲
    請併辦，本院認此部分與檢察官起訴經判決有罪部分，有連
    續犯之裁判上一罪關係存在，依審判不可分原則，本院自得
    加以審理。爰審酌被告正值壯年，竟不思為正當工作，反將
    存摺、提款卡、印鑑章、金融密碼等物交予他人犯罪使用，
    使正犯難以查緝，助長犯罪，對被害人丙○○○及告訴人丁○○、甲○○造成財產上之損害，惟念及其犯後坦承犯行，
    態度良好等一切情狀，量處如主文所示之刑，並諭知易科罰
    金之折算標準，以資懲儆。又被告名義之臺中市南屯郵局帳
    號第00000000號郵政劃撥儲金帳戶之存摺一本、印
    鑑章一枚、金融卡一張，係被告供犯幫助詐欺罪之用，且為
    被告所有等情，雖據被告陳明在卷，惟未據扣案，無法證明
    其尚屬存在，且非違禁物，為免日後執行困難，爰不宣告沒
    收，附此說明。
據上論斷，應依刑事訴訟法第四百五十二條、第二百七十三條之
一第一項、第二百九十九條第一項前段，刑法第五十六條、第二
十八條、第三百三十九條第一項、第三十條第一項前段、第二項
、第四十一條第一項前段，罰金罰鍰提高標準條例第一條前段、
第二條，判決如主文。
本案經檢察官戊○○到庭執行職務
中　　華　　民　　國　　94　　年　　 8　　月　　11　　日
                  刑事第一庭    法  官  周瑞芬
上正本證明與原本無異。
如不服本判決，應於送達後十日內向本院提出上訴狀（須附繕本
），上訴於臺灣高等法院臺中分院。
中　　華　　民　　國　　94　　年　　 8　　月　　11　　日
                                書記官  何俞瑩
附錄本判決論罪科刑法條：
刑法第三百三十九條第一項：
  意圖為自己或第三人不法之所有，以詐術使人將本人或第三人
  之物交付者，處五年以下有期徒刑、拘役或科或併科一千元以
  下罰金。
刑法第三十條：
  幫助他人犯罪者，為從犯。雖他人不知幫助之情者，亦同。
  從犯之處罰，得按正犯之刑減輕之。
